【裁判字號】    97,交聲,2795
【裁判日期】    980206
【裁判案由】    交管條例聲異
【裁判全文】
臺灣板橋地方法院刑事裁定            97年度交聲字第2795號
原處分機關  交通部公路總局臺北區監理所
異  議  人
即受處分人  甲○○
上列受處分人因違反道路交通管理處罰條例案件，不服交通部公
路總局臺北區監理所中華民國97年10月2 日北監自裁字裁40-CG0
000000號裁決處分（舉發案號：臺北縣政府警察局97年4 月24日
北縣警交字第CG0000000 號），聲明異議，本院裁定如下：
    主  文
異議駁回。
    理  由
一、原處分意旨略以：異議人即受處分人甲○○所有之車號8F-7
    506 號自用小客車，於民國97年4 月5 日16時46分許，經人
    駕駛行經臺北縣三峽鎮○○路與大同路之交岔路口，因有「
    駕車行經有燈光號誌管制之交岔路口紅燈右轉行為」之違規
    ，經臺北縣政府警察局交通隊執勤員警製單對於該車所有人
    即異議人逕行舉發，並查證違規屬實，爰依道路交通管理處
    罰條例第53條第2 項及第63條第1 項第3 款規定（漏引第1
    項第3 款）裁處罰鍰新臺幣（下同）900 元及記違規點數3
    點。
二、異議意旨略以：(一)由採證照片只能看出異議人所有之自用小
    客車已遠遠通過白色停止線，無法證明紅燈亮起之後才通過
    停止線，警察機關只拿照片中的數據大玩文字遊戲，根本無
    法證明異議人違規。採證照片中的時間數據，是拍攝當時的
    時間，不是車輛正好通過停止線的時間，從第1 張採證照片
    可看出車頭已離開停止線約5 、6 公尺，依警局回函所稱「
    該車於號誌轉換為紅燈3 秒1 時才超越停止線（駛壓感應線
    圈）被拍攝第1 張照片」等語研判，可猜出感應線圈可能遠
    離停止線5 、6 公尺，故於紅燈亮起3 秒1 時車輛已遠遠超
    過停止線5 、6 公尺，無法知道紅燈亮時車輛之位置，更無
    法證明紅燈之後才通過停止線。(二)異議人之車輛當時是沿著
    道路邊緣，以車速20幾公里前進，如果儀器正常，應該在車
    頭壓到感應線圈就拍下照片，偏偏一直到車頭離開停止線約
    5 、6 公尺才拍下，該相機需要重新校正，不是科學儀器。
    (三)感應線圈離停止線太遠，不是警局回函所稱之前方。異議
    人車輛幾乎是沿著路緣前進，很可能在紅燈亮起之前已通過
    停止線，惟轉彎時，車尾有些角度凸出，而被感應線圈感應
    到，致拍下誤差如此大之照片。亦或許是本車在紅燈亮起時
    已通過停止線，因右側陸橋遮住了右邊視線，且當時橋下正
    有數位行人準備通過馬路，故本車暫停了3 秒等待行人先行
    通過，而該燈號卻在等候的時間變成紅燈，致本車前進時離
    開感應線圈，即啟動相機拍攝等語。
三、按汽車駕駛人，行經有燈光號誌管制之交岔路口，有紅燈右
    轉行為者，處600 元以上1,800 元以下罰鍰，並記違規點數
    3 點，道路交通管理處罰條例第53條第2 項、第63條第1 項
    第3 款分別定有明文。又汽車駕駛人有違規行為，經以科學
    儀器取得證據資料證明其行為違規者，當場不能或不宜攔截
    製單舉發者，得逕行舉發；逕行舉發，應記明車輛牌照號碼
    、車型等可資辨明之資料，以汽車所有人為被通知人製單舉
    發，同條例第7 條之2 第1 項第7 款、同條第4 項亦規定明
    確。
四、經查：
（一）本件異議人即受處分人甲○○所有之車號8F-7506 號自用
      小客車，於97年4 月5 日16時46分許，經人駕駛行經有燈
      光號誌管制之臺北縣三峽鎮○○路與大同路之交岔路口，
      因有「駕車行經有燈光號誌管制之交岔路口紅燈右轉行為
      」之違規，經臺北縣政府警察局交通隊執勤員警製單對於
      該車所有人即異議人逕行舉發，嗣異議人提出申訴，經原
      處分機關函請舉發單位查復，並綜合相關資料審查結果，
      認上開違規屬實，而依道路交通管理處罰條例第53條第2
      項及第63條第1 項第3 款規定（漏引第1 項第3 款）裁處
      罰鍰900 百元及記違規點數3 點等情，此有採證照片2 張
      、舉發通知單、交通違規案件陳訴書、臺北縣政府警察局
      97 年5月29日北縣警交字第0970067889號書函、97年7 月
      28 日 北縣警交字第0970098167號書函、97年9 月9 日北
      縣警交字第0970117120號書函、違反道路交通管理事件裁
      決書等影本各1 件附卷可稽。
（二）異議人對於其所有之車號8F-7506 號自用小客車，於上揭
      時間，經人駕駛行經有燈光號誌管制之臺北縣三峽鎮○○
      路與大同路之交岔路口，有在該交岔路口完成右轉之事實
      ，亦不爭執。查現場交岔路口之每一車道停止線前方設有
      感應線圈，該儀器配合號誌燈同時運作拍攝，上揭採證照
      片2 張均係該儀器運作拍攝所得，照片黑框內之數據，上
      1 行為違規時間年、月、日、時、分，中欄左邊為車道別
      ，1 表示內車道、2 表示外車道，Y3.9表示黃燈變換紅燈
      有3 秒9 ，右邊R03.1 及R03.9 表示第1 、2 張照片拍攝
      時，紅燈已亮起3 秒1 及3 秒9 ，下欄左邊097F為案件流
      水號碼，第1 張照片右邊顯示1285為拍攝地點代號，第2
      張照片顯示V ＝23則為時速23公里等情，均據臺北縣政府
      警察局以97年9 月9 日北縣警交字第0970117120號書函解
      釋綦詳。準此，堪認異議人所有之上開自用小客車，係於
      現場燈光管制號誌變為紅燈後3 秒1 駛至第1 張採證照片
      所示位置，嗣於變為紅燈後3 秒9 以時速23公里之車速駛
      至第2 張採證照片所示位置。而觀諸上揭採證照片2 張，
      異議人自用小客車所在位置，於第1 張照片係在路口停止
      線稍前方，車頭仍朝前行駛，於第2 張則在路口轉彎處，
      車頭已朝右偏轉，其間車速為時速23公里；且現場路口淨
      空，並無人車或其他障礙物擋到該車之轉彎動線，衡情該
      車於通過路口停止線之際，其車速至少有時速23公里。姑
      且以時速23公里計算，平均每秒可行駛之距離為6.3 公尺
      ，是3. 1秒可行駛之距離約為19.53 公尺，而異議人自用
      小客車於第1 張照片所示位置僅在停止線稍前方之處，依
      一般經驗法則，足認該車於通過停止線之際，現場燈光管
      制號誌確已變成紅燈無疑。從而，本件紅燈右轉之違規事
      實洵堪認定。異議人所辯上揭採證照片無法證明其自用小
      客車係在紅燈之後才通過停止線、拍攝機器有誤差而非屬
      科學儀器云云，均有誤會。至於所辯其自用小客車可能在
      紅燈亮起之前已通過停止線，於轉彎時車尾有些角度凸出
      ，被感應線圈感應到而拍照，或係因右側陸橋遮住視線，
      且暫停3 秒等待行人通過云云，均與事理不合，委難採信
      。
五、綜上所述，本件舉發單位認異議人所有之自用小客車，於上
    揭時、地，經人駕駛有「駕車行經有燈光號誌管制之交岔路
    口紅燈右轉行為」之違規行為，因當場不能或不宜攔截製單
    舉發，經以科學儀器取得證據資料證明違規，對於該車之所
    有人即異議人逕行舉發，異議人到案提出申述後，原處分機
    關依道路交通管理處罰條例第53條第2 項、第63條第1 項第
    3 款及違反道路交通管理事件統一裁罰基準表之規定，裁處
    罰鍰900 元及記違規點數3 點，均屬有據，核無違法或不當
    之處。異議人執持前詞，對原處分機關所為之裁決處分聲明
    異議，均無理由，應予駁回。
六、依道路交通管理處罰條例第87條第2 項，道路交通案件處理
    辦法第19條，裁定如主文。
中    華    民    國    98    年    2     月    6     日
                  交通法庭  法  官  朱嘉川
以上正本證明與原本無異。
如不服本裁定應於送達後5 日內向本院提出抗告狀。
                            書記官  陳聖儒
中    華    民    國    98    年    2     月    6     日


司法院資訊處製作；財團法人民間司法改革基金會備份。
